【裁判字號】    98,上易,2908
【裁判日期】    990525
【裁判案由】    詐欺
【裁判全文】
臺灣高等法院刑事判決                98年度上易字第2908號
上  訴  人  臺灣士林地方法院檢察署檢察官
上  訴  人
即  被  告  甲○○
選任辯護人  吳茂榕律師
上列上訴人等因被告詐欺案件，不服臺灣士林地方法院98年度易
字第484號，中華民國98年10月30日第一審判決（ 起訴案號：臺
灣士林地方法院檢察署98年度偵字第10064號 ），提起上訴，本
院判決如下：
    主  文
原判決撤銷。
甲○○無罪。
    理  由
一、公訴意旨略以：被告甲○○明知將自己金融帳戶提供他人使
    用，依一般社會生活經驗，可預見將成為不法集團詐騙款項
    之用，竟仍基於幫助詐欺犯意，於不詳時間、地點，將所申
    請之中國信託商業銀行北投分行（下稱中國信託銀行，帳號
    ：000-000000000000號）帳戶提款卡、密碼與存摺，提供予
    詐騙集團成員使用。嗣該集團成員意圖為自己不法之所有，
    於民國98年5月29日下午5時30分許，撥打電話向丙○○佯稱
    ：因先前DHC公司會計人員誤將信用卡付款設定為分期，須
    至提款機重新設定云云，致丙○○陷於錯誤，自同日晚上7
    時45分起，至翌（30）日凌晨零時53分止，以自動櫃員機分
    12次轉帳款項合計新臺幣（下同）25萬9,974元至詐騙集團
    指定之帳戶（其中10次款項合計19萬9,948萬元，係轉入被
    告上開中國信託銀行帳戶），旋遭提領一空。嗣丙○○察覺
    有異，報警循線查悉等情。因認被告涉犯刑法第30條第1項
    前段、第339條第1項之幫助詐欺罪嫌。
二、起訴書認被告涉有上開幫助詐欺犯行，係以被告坦承有申請
    上開中國信託銀行帳戶之供述、證人丙○○之證言、自動櫃
    員機交易明細單12紙、中國信託銀行開戶基本資料及歷史交
    易查詢報表1份，為所憑之證據。
三、按事實之認定，應憑證據，如未能發現相當證據，或證據不
    足以證明，自不能以推測或擬制之方法，以為裁判基礎。又
    認定犯罪事實所憑之證據，雖不以直接證據為限，間接證據
    亦包括在內；然而無論直接或間接證據，其為訴訟上之證明
    ，須於通常一般之人均不致有所懷疑，而得確信其為真實之
    程度者，始得據為有罪之認定，倘其證明尚未達到此一程度
    ，而有合理之懷疑存在，而無從為有罪之確信時，即應為無
    罪之判決（最高法院40年度台上字第86號、76年度台上字第
    4986號判例意旨參照）。
四、告訴人丙○○於前揭時地因接獲詐騙集團成員來電而匯款上
    開金額至被告所有之前開帳戶，業經丙○○於警詢中指訴歷
    歷，並有丙○○所提供之自動櫃員機交易明細單影本、中國
    信託商業股份有限公司98年7月30日中信銀字第09822712094
    42號函所檢附之開戶資料、歷史交易查詢報表在卷可稽，足
    見丙○○確因遭詐欺集團成員詐騙而匯款至被告所有之上開
    帳戶以交付財物之情形。惟訊據被告固不否認有於前揭時地
    將上開帳戶之存摺、提款卡及密碼交付他人等事實，然否認
    有幫助詐欺取財犯行，辯稱：上開帳戶係為應徵工作而遭人
    詐騙以交付，並非將帳戶交付他人使用云云。經查：被告所
    稱其所有之上開中國信託帳戶係為應徵工作而遭人詐騙以交
    付等節，已據其提出自由時報分類廣告影本及被告所持有門
    號為0000000000、0000000000號行動電話之通話明細為證，
    並經證人即同往應徵之蔡志修於原審審理中到庭證述在卷。
    上開分類廣告及通話明細，足以認定被告曾於該等時間依該
    分類廣告撥打電話號碼以為聯繫。另據證人乙○○即000000
    0000號行動電話之申辦人，於本院審理中具結證稱：伊有辦
    理上開電話，係不知姓名之人以約不超過1000元之代價委託
    其辦理，辦妥後，即將電話交予該人使用，其並未使用該電
    話等語（本院卷第42、92、93頁）。是被告所辯：以其上開
    電話與其應徵工作之對方洽談，而受騙一節，難謂無據。又
    證人蔡志修於原審證稱：甲○○跟我說他看報紙，有找到壹
    份汽車材料的工作，他有問缺2個人以上，他知道我需要工
    作，問我說要不要一起去面試，我說好。而面試要準備中國
    信託的帳戶、駕照影本，約定5月29日當天面試。又甲○○
    說公司規定要測試銀行信用有無良好，公司規定要把錢匯入
    帳戶內，怕錢會亂掉。5月29日下午約在南勢角的麥當勞。
    我們到那邊，甲○○打電話給公司經理，經理跟甲○○說，
    要請一個資深的司機來跟我們面試，我們就說好，就在那邊
    等，過沒幾分鐘，就有一位男生帶著帽子，用走的過來，問
    我們是否要來面試的，我們說是，甲○○就打電話去確認是
    否為這個人。之後，這個中年男子跟我們拿中國信託的存摺
    、駕照、提款卡及密碼。一直到6月1日中午時，甲○○打電
    話跟我說，銀行打給他說，他的中國信託銀行帳戶被設為警
    示帳戶，叫我趕快打電話去中國信託銀行，有無被列為警示
    帳戶，如果沒有，要趕快去辦掛失，我直接打去掛失之後才
    去問等語（原審卷第41至43頁）。經本院向中國信託銀行函
    查，亦據該銀行以99年1月13日中信銀字第09922271201579
    號函檢具蔡志修於98年6月1日電話掛失錄音光碟附卷可稽。
    亦堪認被告所稱：伊透過報載分類廣告求職與蔡志修一起應
    徵工作而交付銀行存摺、提款卡及密碼一節，並非無稽。被
    告於警詢及偵查中雖供稱：上開帳戶之存摺及提款卡係其所
    遺失之物云云，然於原審準備程序即改稱：係為應徵工作而
    交付他人等語。經查其警詢及偵查中所述，雖與事實不符，
    然尚不能以其此部分陳述與事實不符，為不可採，遽認被告
    嗣後所辯亦非真實，而為不利於被告之認定。此外，復無其
    他積極證據足以證明被告係基於幫助詐欺取財之犯意，而將
    存摺、提款卡及密碼交付他人，以遂行對丙○○之詐欺行為
    。公訴意旨所指被告幫助詐欺取財之犯罪尚屬不能證明。
五、綜上所述，本件被告之犯罪不能證明，原審認其已成立幫助
    詐欺罪，而予論罪科刑，即有違誤。檢察官上訴，請求從重
    量刑，雖無理由，惟被告上訴否認犯罪，為有理由，自應由
    本院將原判決撤銷，對被告為無罪之諭知。
據上論斷，應依刑事訴訟法第369條第1項前段、第364條、第301
條第1項，判決如主文。
本案經檢察官陳傳宗到庭執行職務。
中    華    民    國    99    年    5     月    25    日
                  刑事第十二庭審判長法  官  蔡永昌
                                    法  官  吳啟民
                                    法  官  蔡國在
以上正本證明與原本無異。
不得上訴。
                                    書記官  顧哲瑜
中    華    民    國    99    年    5     月    25    日

司法院資訊處製作；財團法人民間司法改革基金會備份。
